【裁判字號】    98,交聲,1445
【裁判日期】    980831
【裁判案由】    交管條例聲異
【裁判全文】
臺灣板橋地方法院交通事件裁定        98年度交聲字第1445號
原處分機關  臺北市交通事件裁決所
異  議  人  乙○○
上列受處分人因違反道路交通管理處罰條例案件，對於臺北市交
通事件裁決所民國98年5 月27日所為之北市裁罰字第裁22-AEX53
1492號裁決處分（原舉發通知單號碼：臺北市政府警察局北市警
交字第AEX531492 號），聲明異議，本院裁定如下：
    主  文
異議駁回。
    理  由
一、原處分意旨略以：異議人即受處分人乙○○於民國98年4 月
    19日2 時40分駕駛車號733-CHT 之重機車，行經臺北市○○
    ○路○ 段與民權西路有燈光號誌管制之交岔口，經臺北市政
    府警察局大同分局大同派出所員警以異議人有「闖紅燈」之
    違規事由攔停舉發，嗣異議人提出申訴，經臺北市交通事件
    裁決所（下稱原處分機關）函請舉發警局調查結果，認受處
    分人確有闖越紅燈之違規事實，乃依道路交通管理處罰條例
    第53條第1 項、第63條第1 項第3 款（裁決書漏載第1 項第
    3 款）及違反道路交通管理事件統一裁罰基準表之規定，於
    98年5 月27日以北市裁罰字第裁22-AEX531492號裁處受處分
    人罰鍰新臺幣（下同）1,800 元，並記違規點數3 點。異議
    人於98年5 月27日收受裁決書後，遂於同日提出本件異議。
二、異議理由略以：異議人於上開時、地確實未有闖紅燈之違規
    行為，異議人是在黃燈時通過停止線，其後號誌燈始轉為紅
    燈；且當時天色昏暗，舉發員警所站立之處位於捷運施工障
    礙物後方，無法明確判斷交通號誌與停止線位置，員警僅憑
    目視判斷異議人有違規行為，難令人信服，為此聲明異議，
    請求撤銷原處分等語。
三、按汽車駕駛人駕駛汽車，應遵守道路交通標誌、標線、號誌
    之指示，如汽車駕駛人，行經有燈光號誌管制之交岔路口闖
    紅燈者，處1,800 元以上5,400 元以下罰鍰，並應記違規點
    數3 點，道路交通安全規則第90條前段、道路交通管理處罰
    條例第53條第1 項、第63條第1 項第3 款分別定有明文。
四、經查：
  (一)異議人於98年4 月19日2 時40分駕駛車號733-CHT 之重機車
    ，行經臺北市○○○路○ 段與民權西路有燈光號誌管制之交
    岔口處，為臺北市政府警察局大同分局大同派出所員警以異
    議人有「闖紅燈」之事由而攔停舉發等情，有臺北市政府警
    察局大同分局98年5月15日北市警同分交字第09831095000
    號書函、臺北市交通事件裁決所所為之98年5月27日北市裁
    罰字第裁22-AEX531492號裁決書及臺北市政府警察局大同分
    局北市警交字第AEX531492號舉發違反道路交通管理事件通
    知單各1份在卷可稽。
  (二)異議人固以前揭情詞置辯。惟查，本件依舉發員警甲○○到
    庭證述：當時舉發的時間因為是深夜，車輛不多，是紅燈還
    是綠燈是很明顯的，所以我不會開錯罰單；至於我攔停異議
    人的情形，因為時間太久了，我已經不記得了，而且很多異
    議人都會表示他們是闖黃燈；我當時站立的位置在延平北路
    與民權西路口西北角，是站在民權西路上，附近有在施工，
    施工處有圍籬，我當時站在圍籬旁；我判斷異議人闖越的號
    誌即為異議人闖越的那隻號誌，而施工現場的圍籬不會阻礙
    的判斷的視線，且我當時不可能站立於圍籬後方，我執勤從
    來不會躲在旁邊，我都會站出去看，當時我站立的地方，沒
    有安全的顧慮，他是上橋處，而我站立的位置可以看到號誌
    ，而且還可以看到地上的停止線，中間沒有任何障礙物等語
    （見本院98年8 月5 日訊問筆錄），可知雖該證人於本院訊
    問時無法針對本件個案詳述實際舉發之經過，惟交通員警所
    執行之交通稽查工作，性質上本屬繁雜，若再加上時隔日久
    ，對於其所處理之個案違規情形不復記憶或記憶模糊，當不
    無可能；且證人甲○○於結證後仍就當時之客觀環境情狀、
    其當時站立之位置、如何判斷駕駛人有無闖紅燈等細節，業
    已清楚證述如上，從而可認證人於前揭時、地執行勤務之際
    ，對系爭路口之車輛之動向暨有無闖越紅燈等情節，已當特
    別留意而無錯看或誤判之情。況交通勤務警察或依法令執行
    交通稽查任務人員，開單舉發違反道路交通管理處罰條例所
    列之違規事實，經公路主管機關或警察機關所為之裁決處罰
    ，本質上為行政處分，係公務員基於職務上權力，依法就特
    定之具體事件所為，並具有公法上效果之單方行政行為，而
    根據公務員為公法上行為具有公信力之原則，該行政處分當
    可被推定為真正，且其據以依法處分之事實認定，亦應可推
    定為正確無誤，故本此公信原則，立法者乃制定上開相關規
    定，使交通勤務警察或依法令執行交通稽查任務人員得當機
    處置而為舉發，以達成維護交通秩序及公共安全之行政目的
    ；反之，若謂公務員之一切行政行為，均需預留證據以證明
    其為真實，則國家行政勢必窒礙難行，且相關行政目的亦難
    達成，故刑事訴訟法就犯罪證據有關之規定中，與屬行政秩
    序罰之交通違規裁罰本旨不合之部分，自不在準用之列。從
    而，交通違規行政爭訟之舉證責任原理，應非如刑事案件中
    ，必須超越任何合理懷疑，始可為有罪判決之嚴格程度，而
    係應與民事訴訟之舉證責任原理相類似，亦即基本上應就行
    政機關與人民所各自主張有利於己之事實，分配其應盡之舉
    證責任，而非逕予準用刑事訴訟上之「無罪推定」原則，此
    觀諸行政訴訟法第136 條，規定行政訴訟程序準用民事訴訟
    法第277 條舉證責任分配原則之立法意旨，即可明瞭。執此
    以觀，本件舉發員警即證人甲○○既係依法執行公務之警員
    ，與異議人復無仇隙，衡情當無誣指之理，其復已到庭具結
    作證，更係以刑事責任擔保其證言之真實性，當不至甘冒涉
    犯偽證罪之風險蓄意構陷異議人；且異議人雖一再表示：證
    人甲○○如果是站在圍籬旁，沒有躲在圍籬後方，伊一定會
    看見，且當時員警是從施工圍籬之後方走出來將伊攔停云云
    ，然衡情一般駕駛人於闖越紅燈之際多是未注意到值勤員警
    ，方會貪圖一時之快而闖紅燈，再縱使異議人係於遭攔停時
    見到證人自圍籬後方走出，此亦僅能證明於其在闖越紅燈通
    過路口之際，員警攔停異議人之位置而已，無法遽以認定證
    人甲○○之前必處於一個無法清楚見道路口號誌、停止線之
    位置，復參以警員依法執行交通取締之勤務，豈會故意站立
    在看不到交通號誌或停止線之位置？衡理站立在視角可及之
    角度，以方便取締交通違規，如此始符合常情。故證人甲○
    ○所述之前揭情節，經本院判斷結果，認為並無違常理，其
    當時又係在靜止之狀態下，親眼目睹異議人前開違規行為，
    以一般執勤員警之專業訓練而言，對於該等職務上事項之觀
    察程度自遠較一般人更為專注，亦可信其誤判之可能性極低
    從而證人甲○○到庭所為之前開證述內容，並無顯難採信之
    情況，自足以採憑。
  (三)基此，異議人騎乘重機車確有於上揭時、地闖越紅燈之事實
    ，洵堪認定。
五、綜上所述，異議人前揭闖紅燈之違規行為，既經認定，且異
    議人係於應到案日期前即向原處分機關提出申訴，則原處分
    機關依道路交通管理處罰條例第53條第1 項、第63條第1 項
    第1 款及違反道路交通管理事件統一裁罰基準表之規定，分
    別裁處受處分人罰鍰1,800元及記違規點數3點，核無不當。
    異議人異議意旨，為無理由，自應將其異議駁回。
據上論結，依道路交通案件處理辦法第19條，裁定如主文。
中    華    民    國    98    年    8    月    31    日
                  交通法庭法  官  邱景芬
以上正本證明與原本無異
如不服本裁定應於送達後5日內向本院提出抗告狀
                          書記官  周百川
中    華    民    國    98    年    9     月    1     日


司法院資訊處製作；財團法人民間司法改革基金會備份。
